【裁判字號】    95,簡上,437
【裁判日期】    951219
【裁判案由】    給付貨款
【裁判全文】
臺灣臺北地方法院民事判決             95年度簡上字第437號
上  訴  人  弘音多媒體科技股份有限公司
法定代理人  乙○○
訴訟代理人  丙○○
被上訴人    甲○○
上列當事人間請求給付貨款事件，上訴人對於民國95年6月15日
本院臺北簡易庭95年度北簡字第16539號第一審判決提起上訴，
本院於95年12月5日言詞辯論終結，判決如下：
    主  文
上訴駁回。
第二審訴訟費用由上訴人負擔。
    事實及理由
一、程序方面：
    被上訴人經合法通知，未於言詞辯論期日到場，核無民事訴
    訟法第386條所列各款情事，爰依上訴人之聲請，由其一造
    辯論而為判決。
二、本件上訴人起訴主張：訴外人尚宏傳播有限公司（下稱尚宏
    公司）曾與上訴人簽訂「2004年TVB電視連續劇節目出租合
    約書」（下稱系爭合約），尚宏公司因而積欠上訴人權利金
    新台幣（下同）26 1,030元，因被上訴人係尚宏公司之負責
    人，為處理尚宏公司所欠債務，遂於民國94年5月4日與上訴
    人簽訂「債務清償協議書」（下稱系爭協議書），同意承擔
    尚宏公司所欠上訴人之上開債務，詎被上訴人竟未依約履行
    上開之約定，迭經催討，均置之不理，為此爰依系爭協議書
    之約定，請求被上訴人給付上訴人261,030元及自起訴狀繕
    本送達被上訴人之翌日起至清償日止，按年息5%計算之利息
    ，並願供擔保請准宣告假執行等語。
三、被上訴人未於言詞辯論期日到場，亦未提出書狀作何聲明或
    陳述。
四、本件經原法院判決駁回上訴人之訴，上訴人不服，上訴聲明
    為：（一）原判決廢棄；（二）被上訴人應給付上訴人261,
    030元及自起訴狀繕本送達翌日起至清償日止，按年息5%計
    算之利息。
五、經查：尚宏公司曾與上訴人簽訂系爭合約，尚宏公司因而積
    欠上訴人權利金261,030元，嗣被上訴人於94年5月4日與上
    訴人簽有系爭協議書，有系爭合約書及系爭協議書在卷可憑
    （見原審卷第27至29頁、第9頁），堪信此部分之事實為真
    正。
六、本件爭點：
（一）本件有無民事訴訟法第280條第1、3項之適用？
（二）上訴人依系爭協議書之約定，請求如上所示之聲明，是否
      有理由？
      爰述之如下：
（一）本件有無民事訴訟法第280條第1、3項之適用？
  １、按「當事人對於他造主張之事實，於言詞辯論時不爭執者
      ，視同自認。但因他項陳述可認為爭執者，不在此限。」
      、「當事人對於他造主張之事實，已於相當時期受合法之
      通知，而於言詞辯論期日不到場，亦未提出準備書狀爭執
      者，準用第1項之規定。但不到場之當事人係依公示送達
      通知者，不在此限。」民事訴訟法第280條第1、3項分別
      定有明文。
  ２、上訴人主張：被上訴人於原審受合法通知，無正當理由不
      到庭，亦未提出任何書狀爭執，依民事訴訟法第280條第
      第1、3項之規定，被上訴人就上訴人主張之事實，應視同
      自認，惟原審竟判決上訴人敗訴，於法自有未合等語。
  ３、經查：被上訴人於原審審理時，固未曾到庭，惟其曾於95
      年5月12日向原審提出聲請狀及答辯狀，觀諸上開書狀之
      具狀人雖係以「尚宏公司，法定代表人甲○○」名義為之
      ，然細譯該聲請狀及答辯狀之內容，分別載有：「……聲
      請人因公務必須於95年5月12日中午赴大陸，未克如期出
      庭。」、「原證二之清償債務協議書內債務人（即被上訴
      人）應開立支票，今未提出支票憑證，該債務清償協議機
      制尚未啟動」等語（原審卷第13頁、第16頁），堪認被上
      訴人係以個人名義提出上述之抗辯，被上訴人已以書狀
      提出前開爭執，則上訴人主張本件應有民事訴訟法第280
      條第1、3項規定之適用，自無理由。
（二）上訴人依系爭協議書之約定，請求如上所示之聲明，是否
      有理由？
  １、按「第三人與債權人訂立契約承擔債務人之債務者，其債
      務於契約成立時，移轉於該第三人。」民法第300條定有
      明文。次按當事人互相表示意思一致者，無論其為明示或
      默示，契約即為成立。當事人對於必要之點，意思一致，
      而對於非必要之點，未經表示意思者，推定其契約為成立
      ，關於該非必要之點，當事人意思不一致時，法院應依其
      事件之性質定之，同法第153條第1、2項亦分別詳有明文
      。可知，要約與承諾之內容意思表示一致，契約即成立。
      所謂要約係以訂立契約為目的，所為之意思表示。又意思
      表示一致包括「客觀的合致」及「主觀的合致」。而客觀
      的合致，指要約與承諾之內容在客觀上趨於一致之謂，契
      約內容可分要素、常素及偶素，要約與承諾應就表示之要
      素、常素及偶素在客觀上趨於一致。至主觀的合致，則係
      雙方當事人之一方，欲與他方之意思表示相結合而生統一
      的法律上效果的意思（為結約的意思）。
  ２、經查：系爭協議書固係由兩造所簽訂，其內容載有：「…
      …尚宏公司於94年4月7日前，基於系爭合約所積欠甲方（
      上訴人）之所有貨款，甲方同意乙方（被上訴人）開立如
      下所示支票，緩期清償；乙方應於甲方向付款銀行提示該
      支票時，無條件給付票面金額予甲方……」等語，又有關
      上開支票之內容，除於金額載有：「貳拾陸萬壹仟零參拾
      元」外，其餘支票票號、帳號、發票日、付款銀行、發票
      人均係空白，此有系爭協議書在卷可憑（原審卷第9頁）
      ，可知系爭協議書，係由兩造所簽訂，兩造間雖均有欲與
      他方之意思表示相結合而訂立系爭協議書之意思，而生主
      觀之合致，惟觀諸系爭協議書所載之文義，就尚宏公司基
      於系爭合約所積欠上訴人之貨款，上訴人同意被上訴人「
      開立上述所示支票」，「緩期清償」，是兩造客觀上意思
      表示一致之部分，乃「被上訴人開立上述支票」及「上訴
      人同意被上訴人緩期清償」，尚無被上訴人有依民法第30
      0條之規定，承擔尚宏公司上開貨款債務客觀上意思表示
      之一致，況上開支票之內容，除於金額記載：「貳拾陸萬
      壹仟零參拾元」外，其餘支票票號、帳號、發票日、付款
      銀行、發票人均係空白，益難認兩造就上開貨款債務已達
      成債務承擔客觀上意思表示之一致，則依上開１之說明，
      自難認兩造間已就上開貨款債務成立所謂之債務承擔契約
      ，故上訴人依系爭協議書之約定，請求如上所示之聲明，
      亦難採信。
七、綜上所述，上訴人依系爭協議書請求被上訴人應給付上訴人
    261,030元及自起訴狀繕本送達翌日起至清償日止，按年息
    5%計算之利息，為無理由，不應准許。原審為上訴人敗訴之
    判決，依法並無不合。上訴意旨指摘原判決不當，求予廢棄
    改判，為無理由，應予駁回。
八、本件事證已臻明確，兩造其餘攻擊防禦方法及舉證，經核與
    判決結果均無影響，爰不另一一論述，併此敘明。
九、據上論結，本件上訴為無理由，依民事訴訟法第436條之1第
    3項、第449條第1項、第78條、第463條、第385條第1項前段
    ，判決如主文。
中    華    民    國    95    年    12    月    19    日
                  民事第四庭  審判長  法  官  林麗玲
                                      法  官  劉坤典
                                      法  官  陳邦豪
以上正本係照原本作成。
本判決不得上訴。
中    華    民    國    95    年    12    月    19    日
                                      書記官  薛德芬


司法院資訊處製作；財團法人民間司法改革基金會備份。
